臺灣士林地方法院民事判決　八十九年勞訴字第二三號
　　原　　　告　　己○○
　　訴訟代理人　　丁○○
　　被　　　告　　亞譽企業有限公司
　　法定代理人　　甲○○
　　被　　　告　　維譽實業有限公司
　　法定代理人　　戊○○
　　共　　　同
　　訴訟代理人　　陳錦雯律師
　　　　　　　　　謝維仁律師
　　　　　　　　　陳慶尚律師
　　複　代理人　　宣玉華律師
　　　　　　　　　乙○○
　　被　　　告　　丙○○
右當事人間損害賠償事件，本院判決如左：
    主      文
被告亞譽企業有限公司、維譽實業有限公司應給付原告新臺幣參萬零肆佰捌拾肆元，
及均自民國八十九年十二月二十八日起至清償日止，按年息百分之五計算之利息。
原告其餘之訴駁回。
訴訟費用由被告亞譽企業有限公司、維譽實業有限公司負擔百分之一，餘由原告負擔
。
本判決第一項於原告以新臺幣壹萬元為被告亞譽企業有限公司、維譽實業有限公司供
擔保後，得假執行。但被告亞譽企業有限公司、維譽實業有限公司如於假執行程序實
施前，以新臺幣參萬零肆佰捌拾肆元為原告預供擔保，得免為假執行。
原告其餘假執行之聲請駁回。
    事      實
甲、原告方面：
一、聲明：
  (一)被告等應連帶給付原告新臺幣（下同）參佰玖拾捌萬玖仟零貳拾玖元整及自本起
    訴書送達翌日起至清償日止，按年利率百分之五計算之利息。
  (二)原告願供擔保，請准宣告假執行。
二、陳述：
  (一)原告於八十七年四月十日受僱於亞譽企業有限公司（下稱亞譽公司）及維譽實業
    有限公司（下稱維譽公司），從事機動組清潔保養工作，依民法第四百八十三條
    之一：「受僱人服勞務，其生命、身體、健康有危害之虞者，雇用人應按其情形
    為必要之預防。」之規定，被告公司當應提供安全之工作場所及設備工具，孰料
    原告奉被告公司經理丙○○指示，於八十七年四月二十日清洗天花板時，鷹架竟
    沒作安全措施，致原告失足落地，發生腦顱內出血、枕骨骨折之嚴重傷害（有診
    斷證明書可資證明），依民法第一百八十四條第二項：「違反保護他人之法律者
    ，致生損害於他人者，負賠償責任」，又被告丙○○係被告公司經理，被告公司
    僱用被告丙○○時，未注意其是否謹慎小心，適合擔任清潔工作之指揮，且於工
    作時亦未加以監督，被告公司依民法第一八八條之規定，應與被告丙○○負連帶
    損害賠償責任。
  (二)被告違反保護他人之法律，推定有過失。被告未依勞動基準法第八條：「雇主對
    於僱用之勞工，應預防職業上之災害，建立適當之工作環境」、勞工安全衛生法
    第五條第二項：「雇主對於勞工就業場所‧‧安全設備應妥為規劃，並採取必要
    之措施」等規定，被告指揮原告站立於高達一、七公尺以上之平台上高空清洗高
    達六、七公尺之天花板，平台上竟無護欄，且未於鷹架四周設有類似護網等防止
    勞工墜落地面之安全防護措施，當有違反保護他人之法律，推定有過失。
  (三)被告等未依勞工安全衛生法第二十三條第一項：「雇主對勞工應施以從事工作及
    預防災變所必要之安全衛生教育訓練。」、第十二條第一項：「雇主於僱用勞工
    時，應施行健康檢查」及同法施行細則第二十條第一項：「本法第十二條所稱體
    格檢查係指於僱用勞工從事新工作時，為識別其工作適性之檢查；應分別就可識
    別其工作適於從事一般工作或從事特別危害健康作業所必要之項目實施之。」等
    規定，被告公司於僱用原告時，不僅未對原告施以從事工作及預防災變之安全衛
    生教育訓練，抑且為識別勞工工作適性，被告應分別就可識別適於從事一般工作
    或特別危害健康作業所必要之項目，實施健康檢查。原告既係初進公司從事新特
    別危害健康之高空洗刷天花板工作，被告理應先施行健康檢查以暸解原告受僱當
    時之健康狀態，及原告是否適宜從事高空洗刷天花板之工作，（原告於職業災害
    後，經台北醫學院附設醫院檢查得知患有高血壓疾病，而高空洗刷天花板之工作
    不宜由罹患高血壓者擔任），被告公司均未遵行，當有違反保護他人之法律，推
    定有過失。
  (四)被告未依勞工安全衛生設施規則第二百二十九條規定：「雇主對於使用之移動梯
    ，應符合左列之規定：一、具有堅固之構造。‧‧四、應採取防止滑溜‧‧之必
    要措施。」，此可從被告答辯狀第一次提供之鷹架圖片（被證四）可知，被告為
    貪便宜所拼湊組合而成之工作架，不僅支柱甚為單薄沒有護欄（被告亞譽公司員
    工證人廖明和、吳豪軒於九十一年六月十八日庭詢時證稱，被證四之護欄係事故
    發生後，後來才有裝平台上面的Ｘ型橫桿）原告工作時，支撐工作架的四個「滑
    動輪」，又僅鎖定二個，以及工作架上之腳踏板兩邊均由無法固定之掛勾懸吊，
    原告與另一工作者只要一踏腳踏板，即發生搖晃，根本不符本條第一款「具有堅
    固之構造」，且平台上原可鋪置三片腳踏板，卻僅鋪置兩片，腳踏板與腳踏板間
    又留有如拳頭般大之空隙（有關此點，從貴院九十年九月四日原告當庭之繪圖，
    業經完全瞭解工作台情形之被告丙○○當庭承認及被告亞譽公司員工證人廖明和
    於九十一年六月十八日庭詢時作證時所畫之圖，均可證實），原告與另一現場工
    作者均係胖子，原告擦拭天花板時，一轉身閃人而稍踏至兩腳踏板間之空隙處，
    即因腳踏板滑動而加大兩腳踏板間之空隙以致絆倒（失去平衡）而自高達一、七
    公尺以上施工架上之平台翻落地面，形勢非常明顯，被告亦顯與本條第四款「應
    採取防止滑溜之必要措施」有違，當有違反保護他人之法律，推定有過失。
  (五)被告未依勞工安全衛生設施規則第二百三十二條規定：「雇主對於勞工有墜落危
    險之場所，應設置警告標示」，本案原告於高空洗刷天花板當屬於「有墜落危險
    之場所」工作，被告公司應設置警告標示警告勞工而未設置，與本條規定亦有違
    反，「當有違反保護他人之法律，推定有過失」。
  (六)退萬步言，若原告依民法第一百八十四條第二項規定：「違反保護他人之法律者
    ，推定其有過失」，請求損害賠償責任無法成立，因原告起訴書內事實及理由內
    明載、「原告於八十七年四月十日受僱於亞譽公司及維譽公司，從事機動組清潔
    保養工作‧‧被告當應提供安全之工作場所及設備工具，孰料原告奉被告公司經
    理丙○○指示，清洗天花板時，鷹架竟沒作好安全措施，致原告失足落地，發生
    腦顱內出血、枕骨骨折之嚴重傷害‧‧」，明確指出原告職災之發生係因原告奉
    被告公司經理丙○○指示，清洗天花板時，被告公司應提供安全之工作場所及設
    備工具，竟沒作好安全措施（鷹架既無護欄，又未設置類似護網防止墜落之安全
    措施），致原告失足落地，發生腦顱內出血，枕骨骨折等嚴重傷害，依民事訴訟
    法第二百五十五條第一項第二款規定，請求之基礎事實同一者，自得為訴之追加
    ，另追加依民法第一百八十四條第一項之規定請求被告連帶負損害賠償責任。
  (七)原告奉被告等指示，於華納威秀影城高達六、七公尺之工作場所，用伸縮桿擦拭
    天花板，原告當時係站立於離地面約有一、七公尺以上工作架上之平台工作，該
    工作台為兩條腳踏板，腳踏板與腳踏板間與腳踏板和欄杆間均有如拳頭般大空隙
    ，以及每條腳踏板內均有一格一格的空隙，其工作架，支柱甚為單薄，又支撐工
    作架係四個滑動輪又僅鎖定兩個，工作架上之腳踏板兩邊均由無法固定之掛勾懸
    吊，以致原告一踏腳踏板，工作架即發生搖晃，當時原告與現場另一工作者即證
    人吳豪軒均係胖子，原告一轉身閃人稍踏至兩腳踏板間之空隙處，即因腳踏板滑
    動而加大兩腳踏板間之空隙以致絆倒（失去平衡）而翻落地面，形勢非常明顯，
    被告當應於工作架周邊張掛護網等防止勞工墜落地面遭受危害之安全防護措施，
    被告竟為省事、省錢而疏於注意，符合刑法之過失構成要件，亦即按其情節應注
    意，並能注意，而不注意者，為過失。以及行為人對於構成犯罪之事實，雖預見
    其能發生而確信其不發生者，以過失論，致原告自工作架上翻落地面而發生腦顱
    內出血、脊椎骨折等嚴重傷害，至今不惟精神痛苦萬分，且終身無法康復，被告
    之行為絕對該當民法第一百八十四條第一項之構成要件，應負侵權行為之損害賠
    償責任。再者，從被告丙○○於九十年九月四日貴院庭詢時，自認「工作所需之
    工作台、時間、費用、人員的企劃作業是我做的，‧‧鷹架的材料是我跟領班說
    那裡可以買得到，請他去買的」等語，可知被告丙○○對於原告之受傷亦應有過
    失；從而僱用被告丙○○之維譽、亞譽公司，當應依民法第一百八十八條之規定
    ，與被告丙○○連帶負損害賠償責任。
  (八)原告請求損害賠償金額共三百九十八萬九千二十九元，計算方式如後：
  (1)公傷期間之工資部份：三萬三千一百五十八元（兩個月薪資四萬八千元扣除勞保
    局核發保險給付一萬四千八百四十二元）
    一依勞動基準法第五十九條第二款規定，請求給付醫療中不能工作之工資二個月
      即四萬八千元（按被告公司自八十七年五月一日至同月三十一日及同年七月一
      日至同月三十一日，均未給付工資），至於原告於加護病房急救時，除原告母
      親曾收受被告公司負責人甲○○致贈五千元慰問金外，絕無再收被告等任何人
      一毛錢，至於五千元慰問金是否應列入薪資，請貴院裁奪。
    二被告等提出之經費支出精算書內載支付原告之一萬元，經查該精算書內根本無
      日期記載，且原告亦從未收到此筆金額。
    三依勞基法第五十九條規定，如同一事故，依勞工保險條例或其他法令規定，勞
      保局核發之職業災害保險給付一萬四千八百四十二元可抵充平均工資，同意扣
      除之。
  (2)減少勞動能力之損害賠償金部份：三百二十四萬六千三百五十一元。
    一原告受雇於被告公司，因被告之鷹架上無護欄且未設置護網等之安全防護設施
      ，致從鷹架上摔落地面，發生腦顱內出血、脊椎骨折等嚴重傷害，欲應徵待遇
      稍好之工作，均因受傷而不予錄用，以致工作或有或無（縱有亦待遇菲薄），
      收入銳減，確為事實，此從原告所附之綜合所得申報表二紙，即可證明。
    二原告未出事前，年所得為七十五萬元，出事後至今仍無法找到工作，若以次年
      所得四十五萬元計（見原告前附之八十七年、八十八年綜合所得申報表），並
      依霍夫曼式計算法，原告自四十六歲出事至六十歲，可工作十四年為基準計算
      （三○○、○○○元加二八五、七一四元加二七二、七二七元加二六○、八七
      ○元加二五○、○○○元加二四○、○○○元加二三○、七六九元加二二二、
      二二二元加二一四、二八六元加二○六、八九七元加二○○、○○○元加一九
      三、五四八元加一八七、五○○元加一八一、八一八元，合計共三、二四六、
      三五一元），請求三百二十四萬六千三百五十一元。
  (3)非財產上之損害賠償金部份：八十萬元。
      按原告自職災從鷹架上摔落地面，所受非財產上（精神上）之損害，本非僅原
      告受傷疼痛（腦顱內出血），腦鈍鈍、記憶差，以及脊椎骨折，嚴重影響性能
      力與家庭性生活之和諧（原告妻子已與原告暫行分居）而已，原告自從鬼門關
      搶回生命以來，全家始終生活在愁雲慘霧之中，原告及家人之精神痛苦，委實
      難以言喻，請貴院衡量原告因職災所致之腦顱內出血、脊椎骨折係永遠無法康
      復之傷害，令原告及原告家人均精神異常痛苦，以及被告之經濟能力及可歸責
      之程度，懇請貴院適用民事訴訟法第二百二十二條第二項，對原告請求非財產
      上之損害賠償金額於自由心證時，能基於憐憫之心，酌予從寬裁量。
  (4)醫療費部份：九萬五千二百二十元。
    一按保險制度，旨在保護被保險人，非為減輕損害事故加害人之責任。保險給付
      請求權之發生，係以定有支付保險費之保險契約為基礎，與因侵權行為所生之
      損害賠償請求權，並非出於同一原因。後者之損害賠償請求權，殊不因受領前
      者之保險給付而喪失，此有最高法院六十八年臺上字第四二號判例可資明徵，
      原告發生職災住院之醫療費用為十萬六千五百二十五元，扣除被告支付部分，
      原告請求被告支付勞保局給付之醫療費用九萬五千二百二十元，自屬依法有據
      。
    二又此筆醫療費用之請求係原告於九十年二月八日開庭時（第一次言辭辯論終結
      前），當庭補充聲明，符合民事訴訟法第二百四十四條第四項「第一項第三款
      之聲明，於請求金錢賠償損害之訴，原告得在第一項第二款之原因事實範圍內
      ，僅表明其全部請求之最低金額，而於第一審言詞辯論終結前補充其聲明」之
      規定，當無罹於時效問題。
三、對於被告抗辯之陳述：
  (一)被告辯稱「原告於職業災害發生後，合意至公司作內勤工作，惟工作至七月四日
    ，即藉口口頭請假‧‧原告早於帝國停車場事業有限公司工作」乙節，經查原告
    於「華納影城」擔任清潔掃地工作，因經常彎腰撿紙屑、果皮，以致脊椎骨折處
    ，疼痛難當，當時（七月四日）不得已始以口頭請假，絕非如被告等所稱「藉故
    」，且原告至醫院診治後隨即補送「醫院診斷書親自送交公司」，惟被告公司不
    僅不理不睬、不聞不問，且「藉故」不支付任何薪津予原告，原告家中小孩尚小
    ，妻子亦無工作，實因生活壓力所迫，不得已，始於「八月一日」至帝國停車場
    擔任不須走動之收費員工作，又原告離開帝國停車場純因腦顱內出血壓力甚大及
    不能久站，絕無與他人口角及肢體衝突而遭解雇情事，此全屬被告虛構，惡意中
    傷。
  (二)按為自己利益使用他人從事具有一定危險性之事務者，縱無過失，亦應賠償他人
    因從事該項事務所遭受之損害，此乃無過失責任之歸責原則中所謂危害責任原則
    之一類型。本案被告為圖自己利益，指示原告站立於離地面逾一、七公尺高之平
    台，用伸縮桿擦拭高達六、七公尺之天花板，當係從事具有一定危險性之事務，
    被告等縱無過失，依前述危害責任原則，原告因此遭受損害，被告原即應負賠償
    責任。
  (三)被告民事答辯（三）狀雖主張：「四、查本件職災事故發生時，原告係任職於被
    告維譽公司，此有維譽公司為原告投保勞工保險之申報表可稽（見被證二），故
    原告不應請求無關係之第三人亞譽公司負連帶責任，且維譽公司其時負責人為詹
    俊華，雖一度變更為甲○○，復又變更為詹俊華，此有公司登記事項卡三份可稽
    ，是故維譽公司與亞譽公司為二獨立之法人，負責人復不同，原告請求被告亞譽
    公司連帶給付云云，顯屬無據。」，惟查：原告於民事準備（二）狀：「一、維
    譽、亞譽有限公司固為法人，惟其對外均由共同負責人甲○○為法律行為，原告
    初進公司之際，不惟亞譽公司經理丙○○面試時無告知原告服務公司名稱（其他
    人員亦均未告知原告），且維譽、亞譽公司所在地均設於台北市○○區○○路二
    二三號並使用同一辦公室（見證物一），真實狀況即原告真正雇主應為該二公司
    之共同負責人甲○○，並為該二公司所共同雇用，此從原告何以能在墜落事故發
    生嚴重傷害前、後，均仍可在同一工作場所（華納影城）擔任清潔工作（註：原
    告於事故發生前擔任洗刷天花板、事故發生後擔任清掃工作）可資證明；原告由
    亞譽公司經理丙○○於八十七年四月初面試後，即於八十七年四月十日上班，原
    告上班後既從未見過簽到表，亦不知被告等如何代原告辦理勞健保事宜（註：均
    由公司會計處理，且係於原告職災發生後才去辦勞保），老闆甲○○（該二公司
    共同負責人）要將原告掛在維譽或亞譽公司名下支付薪津，純為該二公司節稅及
    會計操作問題，焉能以次伎倆欺瞞矇騙世人、規避應負之法律責任，倘果得逞，
    則公理、正義將蕩然無存。」被告丙○○於貴院九十年四月二十四日庭詢時供稱
    ：「被告亞譽公司、被告維譽公司是同一家公司，為了節稅的關係，所以有時會
    把我編為被告亞譽企業有限公司的經理，有時候會把我編為被告維譽實業有限公
    司的經理。」，九十年九月四日庭詢時供稱：「被告亞譽公司、被告維譽公司是
    為了節稅關係，所以有二個公司，但是我們有時會到維譽，有時會到亞譽上班，
    我當初應徵原告，並沒有告訴他是那一家公司僱用他，至於原告是掛在那一家公
    司，是由老闆決定的」（原證七）。又貴院九十一年六月十八日庭詢時，證人吳
    豪軒證稱：「五、我是受僱於被告亞譽公司、被告維譽公司，因二個公司是相同
    的，我都是在公司工作，有時候會是亞譽、有時候會是維譽，我做了十多年，約
    是從民國七十多年開始工作到一年半之前才離職。」。原告至該公司工作時，甲
    ○○為公司之實際負責人，公司員工上下眾所皆知，且原告因職災送入台北醫學
    院附設醫院加護病房治療之際，亦係吳老板豐裕致贈新台幣五千元慰問金，孰為
    公司實際負責人實不應再有爭議。
  (四)被告另辯稱：「二、按依系爭工作台其中間踏板並無空隙不致踏空，此有照片可
    稽（被證八）」，惟查原告民事準備書（九）狀內「二、原告職災發生時，被告
    提供工作架上之工作台，不僅兩片腳踏板與腳踏板和欄杆間有空隙，且每片腳踏
    板內均有一格一格的空隙（中間有洞），應係不爭之事實：在貴院九十年九月四
    日庭詢時，法官曾諭示原告：「請原告繪圖說明工作台站立之情形如何？」，原
    告當庭繪圖並告稱：「一、圖上畫╳的地方是空隙（從圖上可明確看出每條腳踏
    板內均有一格一格的空隙-見原告當庭之繪圖）。」、法官（提示原告繪圖）當
    庭問有無意見？被告丙○○告稱：「二、至於工作台的情形我完全暸解，工作台
    中間是有空隙，但是二個板子間的空隙與板子和欄杆間的空隙約莫只有一至二公
    分的縫隙而己（有關此點，原告曾當庭抗議-實際上二個板子間與板子和欄杆間
    起碼均有一個拳頭般大之空隙貴院可調當天開庭時之錄音帶一聽即知原告抗議時
    之陳述）」。依原告提出之原證二、三照片（因被告提示被證四照片影本之工作
    台係被告有意持照相機斜著照的，原告實無法確認該照片影本之工作台係原告職
    災發生時之工作台【按職災之工作台為兩條腳踏板，腳踏板與腳踏板間與腳踏板
    和欄杆間均有如拳頭般大空隙，以及每條腳踏板內均有一格一格的空隙】（即法
    官命原告當庭繪圖，並經被告丙○○當庭確認之工作台）。在九十年四月二十四
    日貴院提示答辯（二）狀內被證四照片問完全瞭解職災發生時工作台情形之被告
    丙○○有無意見？被告丙○○當庭告稱：「一、沒錯，這是我們提供原告工作之
    工作台。」、被告複訴訟代理人宣玉華律師亦當庭告稱：「一、工作台部分的意
    見如同被告丙○○所述」。然證人詹俊華已於錄音帶內明確告稱：「你那鷹架不
    可能用鐵板，是兩條的，中間有洞」。而原告為親身經歷職災之當事人，當然知
    曉鷹架上之兩條腳踏板間與腳踏板和欄杆間均有如拳頭般大的空隙，以及每條腳
    踏板內均有一格一格的空隙（即腳踏板中間有洞）。至此，被告不僅仍敢提供被
    證八─兩片毫無空隙之鐵板【該鐵板間不僅無空隙，且鐵板內亦無一格一格之空
    隙（洞）之照片】，欺瞞貴院，且一再找公司員工廖明和、吳豪軒，以及詹俊華
    昧著良心當庭偽稱被證八（毫無空隙之鐵板）係原告職災發生時之腳踏板（證人
    廖明和、詹俊華現均為公司員工，依法不得令渠等具結，致原告無法告渠等偽證
    罪，至於吳豪軒僅係工人，如告其偽證，又於心不忍），如讓被告得逞，實在沒
    有天理、正義。原告庭呈之錄音帶係九十一年一月中旬至詹俊華家中錄音，原告
    民事準備書（七）狀內「二、詹俊華於錄音帶內明確告稱：『去年我買的鷹架在
    華納照相』、『法院要求的』。」，按提供予法院之證物鷹架，應係原告職災發
    生時之鷹架，焉能於事故發生後，以再買之鷹架照相（即被證八嶄新之鐵板）當
    證物提供予法院，職故，被告於九十年九月十三日所照之照片─被證八，係配合
    本案所作之偽證，應不言可喻。此可從證人李鳳儀證稱：「施工架上之踏板並非
    被告附件八圖片（被證八）之紅色鐵板」，徵諸被證八之照片係被告於事故發生
    後，為應付法院訴訟，重新作的。
  (五)原告民事準備書（八）狀內「一、關於九十一年六月十八日貴院庭詢時，證人廖
    明和（被告公司領班）、吳豪軒作偽證：有關該二證人證稱：「被證八確實是原
    告當日工作的工作平台，被證四不是當天的工作平台」，惟查被告丙○○於九十
    年四月二十四日庭詢時告稱：「一、沒錯，這是我們提供原告工作的工作台（指
    被證四）」、九十年九月四日庭詢時供稱：「至於工作台的情形我完全了解，工
    作台中間是有空隙」，以及被告複訴訟代理人宣玉華律師庭詢時告稱：「一、工
    作台部分的意見如同被告丙○○所述，中間的空隙只有一個手指頭寬」，而該二
    證人認定原告工作時之工作平台是被證八照片內全無空隙之平台，渠等作偽證，
    應不言可喻；再者，工作平台之腳踏板係用鐵勾勾著，是滑動的（可配合高空清
    洗者而作移動），特予陳明。
  (六)原告提出原證一照片所示地點為原告職災發生之地點，惟經被告於答辯狀內一再
    否認，惟從貴院九十一年六月十六日庭詢時，證人華納威秀影城經理李鳳儀作證
    時證稱：「原證一照片所示地點，也就是他們工作的地方」，已可明確證實原告
    絕無虛言。依被告以證人吳豪軒於九十一年六月十八日證稱：「六、當天架子架
    好了之後，我有跟他說安全問題‧‧當天，原告工作時一直在講話‧‧結果他右
    腳踩空，就從右邊掉下去‧‧退萬步言，原告於其工作時，未小心謹慎，致失足
    落地，難謂毫無過失，依民法第二二七條規定：『損害之發生或擴大，被害人與
    有過失者，法院得減輕賠償金額，或免除之。』」，惟查被告所述完全與事實不
    符：蓋原告發生職業災害當日，因施工架支柱單薄，甚不穩固，曾好意告誡證人
    吳豪軒，請其小心，該告誡之言應與原告墜落地面無因果關係【完全因鷹架無護
    欄且四周無張掛安全護網等防止墜落之安全措施所致】；至於，原告頭部先墜落
    地面後，根本不省人事，吳君竟落井下石猶偽稱請原告深呼吸，完全是一派胡言
    ，請庭上明察。」本件事故之發生純係原告係奉被告之指示，於華納威秀影城高
    達六至七公尺之工作場所，站立於離地面一、七公尺以上之工作台，用伸縮桿擦
    拭天花板，被告提供工作之工作架，不僅工作台上無護欄、工作架周邊無張掛護
    網等防止勞工墜落地面之安全措施，且工作台上兩條腳踏板間與腳踏板與欄杆間
    均有如拳頭般大空隙，以及每條腳踏板內均有一格一格的空隙（中間有洞）和工
    作架上之腳踏板兩邊均由無法固定，並可配合高空清洗者而作移動之掛勾懸吊（
    被證四、原證二、三照片），因原告與現場另一工作者即證人吳豪軒均係胖子，
    原告一轉身閃人稍踏至腳踏板間之空隙處，即失去平衡自工作台上翻落地面而發
    生腦顱內出血、脊椎骨折等終生無法康復之嚴重傷害，被告為省事、省錢，提供
    「支柱甚為單薄」（被證四）、「以滑動輪支撐工作架上兩名工作者」（被證四
    ）、「工作台上之腳踏板應鋪置三片僅鋪置兩片」、「腳踏板與腳踏板間與腳踏
    板和欄杆間有拳頭般大之空隙，且每條腳踏板間均有空隙（中間有洞）」（見貴
    院當庭命原告所繪之圖）之鷹架，並未於工作台上設置護網及未於鷹架周邊張掛
    護網等防止勞工墜落地面遭受危害之安全防護措施，渠等疏於注意並罔顧人命之
    事跡，彰彰明顯，絕對該當刑法第十四條第一項：「行為人雖非故意，但按期情
    節應注意，並能注意，而不注意者，為過失。」或第二項：「行為人對於構成犯
    罪之事實，雖預見其能發生而確信其不發生者，以過失論。」之構成要件，應負
    侵權行為之損害賠償責任。
  (七)證人詹俊華於貴院所作證言，不僅避重就輕，且證詞反覆，不足採信：（一）原
    告九十一年一月一月中旬拜訪詹俊華錄音時，係提示答辯（二）狀內原證四照片
    之影印本，詹俊華明確告稱：「他那照相是我在環河南路買的」，然九十一年九
    月二十四日貴院庭詢時，詹俊華竟告稱：「我所說在環河南路買的，而腳踏板有
    空隙是指我自己要用的鷹架，與本件八十七年發生的事故無關」，簡直是睜眼說
    瞎話。原告係訴請維譽公司損害賠償，而詹俊華係維譽實業有限公司負責人，渠
    於作證時竟告稱：「一、原告拿答辯書給我看得時候‧‧我不清楚公司有在處理
    這件事情」，按一個公司負責人，在公司被訴請損害賠償之際，竟不清楚公司有
    在處理訴訟事宜，顯然與經驗法則有違。證人詹俊華已於錄音帶內明確告稱：「
    你做的時候上面沒有護欄啊」，顯然知道原告職災時工作架及工作台之情況，職
    故，渠出具的證明書內所寫「維譽公司提供於員工己○○於工作時使用之工作台
    有護欄」，以及九十一年九月二十四日庭詢時告稱：「一、至出事當天，我不在
    現場，我不知道現場有沒有護欄」，應均係卸責、不實之陳述。原告係九十一年
    一月中旬至詹俊華家中錄音，詹俊華於錄音帶內明確告稱：「去年我買的鷹架在
    華納照相」、「法院要求的」，按提供予法院之證物鷹架，應係原告職災發生時
    之鷹架，焉能於事故發生後，以再買之鷹架照相（被證八嶄新之鐵板）當證物提
    供予法院，職故，被告於九十年九月十三日所照之照片-被證八，係配合本案所
    作之偽證，應不言可喻。
  (八)被告丙○○雖於庭詢時，詢問證人吳豪軒：『災變時我有無在場？在搭設工作平
    台時，我有無指示要如何搭設？』，惟查渠於貴院庭詢時，明確自認『工作所需
    之【工作台】、時間、【費用】、【人員】的企劃作業是我做的，‧‧『鷹架的
    材料』是我跟領班說那裡可以買得到，『請他去買的』』，渠既負責工作所需之
    工作台、費用、人員的企劃作業及購置工作架之材料，明知原告係在華納威秀影
    城擦拭高達六、七公之天花板，竟不僅未對原告作預防災變之安全衛生教育訓練
    及健康檢查以暸解原告之健康狀況是否適合從事高空洗刷天花板工作【員工之企
    劃作業】，且為節省費用（貪圖便宜）購置拼湊之工作架有前述『支柱甚為單薄
    』、『以滑動輪支撐工作架上兩名工作者』、『工作台上之腳踏板應鋪置三片僅
    鋪置兩片』、『腳踏板與腳踏板間有拳頭般大之空隙』【購置工作架材料】等缺
    點，竟未設置護網並於施工架周邊張掛安全網等防止墜落措施，致原告自鷹架上
    摔落地面，自難謂無過失；至於渠有無在現場、有無指示如何搭設鷹架乙節，因
    鷹架本身質料甚差，且僅能並僅有如此【唯一】的拼湊搭設，渠有無在現場、有
    無指示如何搭設鷹架，應與原告墜落地面，無必然因果關係。
四、證據：提出門診就診單、診斷證明書、存證信函、台北醫學院附設醫院醫療費用
    收據、扣繳憑單、亞譽公司八十七年八月二十一日函、所得稅繳稅證明、投保資
    料表、照片、台北醫學院附設醫院醫療費用收據、薪水單等件為證。
乙、被告亞譽公司、維譽公司方面：
一、聲明：
  (一)原告之訴及其假執行之聲請均駁回。
  (二)如為不利於被告之判決，願供擔保，請准宣告免為假執行。
二、陳述：
  (一)不同意原告追加依民法第一百八十四條第一項之侵權行為請求權基礎，因依原告
    請求之基礎事實已非同一，故不符合民事訴訟法第二百五十五條第一項第二款之
    規定，其追加不合法且無理由。
  (二)查本件職災事故發生時（即八十七年四月二十日），原告係任職於被告維譽公司
    ，此有維譽公司為原告投保勞工保險之申報表及原告所提之勞工保險職業傷病門
    診就診單可稽，且事故發生當時，原告係在「華納威秀」商場從事清潔工作，該
　  清潔工作為亞譽公司與「華納威秀」簽約後再轉包予維譽公司，業經證人詹俊華
    於九十一年九月廿四日於本院證實略以：「（問）八十七年職災時，華納部分那
    個公司承包？證人（答）：是被告亞譽企業有限公司承包，而轉包給被告維譽實
    業有限公司處理」，故原告不應請求無關係之第三人亞譽公司負連帶責任。事實
    上，原告係於八十七年七月始於亞譽公司任職，因顧及原告暫不適於擔任戶外之
    工作，故雙方合意原告出院後改至亞譽公司為內勤之工作，此即何以原告有亞譽
    公司出具之薪資扣繳憑單，及亞譽公司所發之函件。但其任職期間係於職災事故
    發生後，故亞譽公司應與本損害賠償事件無涉。
  (三)勞工安全衛生法第六條固規定：「雇主對於經中央主管機關指定有危險性之機械
    或設備，非經檢查機構檢查合格者，不得使用。」然依勞工安全衛生法施行細則
    第九條之規定：「本法第六條第一項所稱經中央主管機關指定之具有危險性機械
    或設備如左：『一、鍋爐。二、壓力容器。三、起重機。四、人字臂起重桿。五
    、升降機。六、營建用提升機。七、吊籠。八、其他經中央主管機關指定之機械
    或設備。』」而本案原告於進行天花板工作時所使用之工作台，並非在該條所規
    定之機器設備範圍內，自無須提出經檢查機構檢查合格之證明。
　(四)原告引用勞動基準法第八條：「雇主對於僱用之勞工，應預防職業上災害，建立
    適當之工作環境。」勞工安全衛生法第五條第一項第五款：「雇主應防止有墜落
    之虞之作業場所引起之危害。」第二項：「雇主對於勞工就業場所．．．安全設
    備應妥為規劃，並採取必要之措拖。」民法第四百八十三條之一：「受雇人服勞
    務，其生命、身體、健康有受危害之虞者，僱用人應按其情形為必要之預防。」
    等規定，主張被告等未做好安全措施，以致原告摔落地面，造成損害。惟前揭法
    條規定僅係課予雇主之保護義務，然職災事故之發生，並不當然即係因雇主未盡
    保護義務所致，故原告應證明者為被告如何「違反保護他人之法律」，而非一再
    引述各法條規定即遽指稱被告違反該規定。本件原告於本案職災事故發生時，係
    從事天花板清潔工作，被告所提供之設備即被證四之工作台，依勞工安全衛生設
    施規則（該規則係依勞工安全衛生法第五條之規定訂之）第十章，有關墜落災害
    防止之規定，為防止各種墜落災害之發生，雇主對於下列勞工工作場所或作業，
    應有必要之設施：包括高度於二公尺以上之作業場所，勞工有墜落之虞者，應構
    築施工架等工作台或採其他措施，該施工架等工作台應有適當強度之護欄，其高
    度不得低於七十五公分。對於工作場所之開口部分，應設有適當強度之圍欄或擋
    板，或設鉸鏈蓋板等或採其他安全措施，該圍欄或擋板之高度不得低於七十五公
    分。對於高度超過一點五公尺以上之場所作業時，應置能使勞工安全上下之設備
    等。另關於移動梯之規定，依該法第二百七十條：「雇主使用之移動梯，應適合
    左列之規定：『一、具有堅固之構造。二、其材質不得有顯著之損傷、腐蝕等。
    三、寬度應在三十公分以上。四、應安置防止滑溜或其他防止轉動之必要設備。
    』」本案被告所提供被證四之工作台即符合該移動梯之規定。縱使依前述較嚴格
    之「工作場所」之規定，亦無違反，故原告實已盡其保護義務，並無任何過失自
    明。且被告使用該工作台從事天花板工作已久，皆未發生過任何意外事故，原告
    亦自承其從事清洗天花板工作已有九天，皆未發生任何意外，亦可證明該設備並
    無任何缺失可言。
　(五)依勞工安全衛生設施規則（該規則係依勞工安全衛生法第五條之規定訂之）第十
    章，有關墜落災害防止之規定，為防止各種墜落災害之發生，雇主對於下列勞工
    工作場所或作業，應有必要之設施：包括高度於二公尺以上之作業場所，勞工有
    墜落之虞者，應構築施工架等工作台或採其他措施，該施工架等工作台應有適當
    強度之護欄，其高度不得低於七十五公分。對於工作場所之開口部分，應設有適
    當強度之圍欄或擋板，或設鉸鏈蓋板等或採其他安全措施，該圍欄或擋板之高度
    不得低於七十五公分。對於高度超過一點五公尺以上之場所作業時，應置能使勞
    工安全上下之設備等。根據法院向台北市政府勞工局勞動檢查處函查，該處於九
    十年六月十四日函覆略以：「二．勞工安全衛生設施規則第二百二十四條第一項
    ：『雇主對於高度在二公尺以上之工作場所邊緣及開口部份，勞工有遭受墜落危
    險之虞者，應設有適當強度之圍欄、握把、覆蓋等防護措施。』所指之二公尺以
    上係指勞工站立之高度為二公尺以上。三．所詢勞工站立之工作台面距地面高度
    如未達兩公尺，則無前開條文之適用。」查本件工作台原告站立處僅約一點七公
    尺，（見本院九十一年六月十八日言詞辯論筆錄中原告己○○之供述及證人廖明
    和、證人吳豪軒之證述），自無上開勞工安全衛生設施規則之適用，且工作台之
    護欄可於站上平台後才將護欄架上，並無須「彎身跨越側斜支撐」才能進入工作
    台作業之情，另原告自認不是上下平台時發生事故，故本件職災事故之發生與是
    否設置能使勞工安全上下之設備亦無因果關係，是故被告並無任何違反保護他人
    之法律之情。
  (六)原告一再主張：「原告工作時，支撐工作架的四個『滑動輪』，又僅鎖定二個」
    云云，顯與事實不符。當時工作平台下四個輪子都有鎖住，此有證人廖明和於九
    十一年六月十八日於鈞院證稱：「當天工作之工作台是固定高度‧‧確實有滑輪
    ，卡榫有固定，讓它不滑動。‧‧們的四個卡榫都會鎖死。」，證人吳豪軒於同
    日亦證稱：「工作平台下面有卡榫，當天是有卡住，四個輪子都有鎖住，因如果
    沒有這樣鎖住的話，我是不上去工作的。‧‧反正有危險我是不會去工作的。‧
    ‧假如不穩，我不會上去工作，我確定當時工作平台的鐵板是穩的，我才會上去
    。」可證，由上開證人證言足證本件職災事故當天工作平台下面四個輪子都有鎖
    住，且工作台是固定高度，不能調整高度等情，不容原告憑空否認。又原告民事
    準備書（三）狀附原證二、原證三主張係「原告職災發生時工作架平台上腳踏板
    照片」云云，與事實不符，究其實，原告職災發生時之工作台詳如被證八照片所
    示，此有證人廖明和於九十一年六月十八日於鈞院證稱：「被證八，是原告當時
    工作的工作平台」，證人吳豪軒於同日具結證稱：「被證八確實是當日工作的工
    作平台。」可稽。證人吳豪軒已於九十年二月廿八日自維譽公司離職，此有勞工
    保險退保申報表乙份可稽（被證十六），證人吳豪軒於八十七年四月廿日職災事
    故發生時在場目睹原告跌落的過程，其於九十一年六月十八日具結證言自屬真實
    可信，不容原告憑空否認。
　(七)原告之工作範圍為華納威秀影城「外圍」、「一樓騎樓」之清潔工作，原告提示
    原證一主張：「原告災害發生當日係在華納威秀影城高度四．五公尺以上之中庭
    」云云，顯與事實不符，按華納威秀影城內部中庭並非原告清潔工作範圍，而本
    件職災事故係發生於華納威秀影城Ａ１７大樓一樓騎樓處，原告民事準備書(三)狀
    原證一照片所示華納威秀內部中庭絕非本件「職災現場」，此有證人廖明和於九
    十一年六月十八日於鈞院證稱：「事故是發生在華納威秀大門的外面，那時原告
    在作牆壁」及證人吳豪軒於同日具結證稱：「事故發生的地點是在華納威秀外面
    ，是騎樓，我們當天是洗天花板及牆壁。」證人李鳳儀於同日具結證稱：「是在
    大門口Ａ１７主要出入口的騎樓外面。」
  (八)證人詹俊華亦未向原告表示原告發生職業災害之工作台是伊在台北市○○○路購
    買的，且詹俊華於本件職災事故發生時並不在場，而是於獲知本件職災事故時原
    告已被送至台北醫學院附設醫院急診，是故詹俊華並未去本件職災事故現場，而
    係直接趕赴醫院探視慰問被告，此有詹俊華出具之證明書乙份在卷可稽（被證十
    三），並經詹俊華於九十一年九月十四日於鈞院證實，此有鈞院九十一年九月十
    四日言詞辯論筆錄在卷可稽：「原告訴訟代理人丁○○問：請詢問證人原告職災
    發生時，工作台上腳踏板間是否有空隙？證人答：事發當時我不在現場，如果以
    我們以前機動組使用的工作台的腳踏板是沒有空隙的。原告訴訟代理人丁○○問
    ：錄音帶是在九十一年元月份時在證人家中錄的，而在錄音帶中，證人有表示腳
    踏板是有空隙的，而且是在環河南路買的。證人答：原告一月份來問的時候，我
    是剛好在做華納影城的工作，我是有在環河南路買鷹架，不過這是我自己要用的
    ，跟本件沒有關係，我所說在環河南路買的，而腳踏板有空隙是指我自己要用的
    鷹架，與本件八十七年發生的事故無關。原告訴訟代理人丁○○問：錄音帶上，
    證人明白的說職災發生時的鷹架，是在環河南路買的，而且原告有拿卷宗給證人
    看，而原告也是為了這件事去找證人的。原告己○○問：我是沒有把照片給證人
    看，不過錄音帶中，證人有說是有空隙的，而你發生事情，你不知道腳踏板是有
    空隙的嗎？證人答：原告拿答辯書給我看得時候，是因他們告維譽實業有限公司
    ，而他們和我談話時，有引導我，而我是有批評亞譽企業有限公司，這並不能作
    為證據，我並不清楚公司有在處理這件事情，而原告跟我說公司沒有照顧他，我
    是說公司怎麼可以這樣，而這是我私人的批評，怎麼可以當作證據，而且照片我
    也沒有看過，是那一種鷹架，我們的鐵板是二片夾在一起的，而四個輪子是固定
    的。因此原告於九十年四月廿二日民事準備(二)狀略以：「鷹架上之平台係由一片
    接一片鐵板分別以掛鉤方式串連而成，鐵板與鐵板間均留有空隙」並主張因鐵板
    間有空隙致踏空而跌落地面云云。原告上開主張顯與事實不符。
　(九)又原告既自認：「原告自鷹架摔落地面之前，原無高血壓疾病‧‧原告從鷹架上
    摔落地面，此與原告有無高血壓疾病，應無相當因果關係，換言之，並非任何有
    高血壓疾病者，就一定會從鷹架上摔落地面」（詳原告民事準備狀第三頁第十一
    行、第四頁第四至六行）」是故原告於本件職災事故發生後始有高血壓之情，原
    告民事準備書(三)狀指摘：「被告理應先施行健康檢查以瞭解原告受僱當時之健康
    狀態，及原告是否適宜從事高空洗刷天花板之工作（對於高空洗刷天花板之工作
    不宜由罹患高血壓者擔任），被告公司均未遵行，」當有違反保護他人之法律，
    應推定有過失」云云，顯有違誤，且縱有健康檢查，亦如原告所自認並無高血壓
    之情，是故被告對本件職災事故之發生確無任何過失。
　(十)原告民事準備書(七)狀略以：「按為自己利益使用他人從事具有一定危險性之事務
    者，縱無過失，亦應賠償他人因從事該項事務所遭受之損害，此乃無過失責任之
    歸屬原則中所謂危害責任原則之一類型。本案被告為圖自己利益，指示原告站立
    於離地面逾一．七公尺之平台，用伸縮桿擦拭高達六、七公尺之天花板，當係從
    事具有一定危險性之事務，被告等縱無過失，依前述危害責任原則，原告因此遭
    受損害，被告原即應負賠償責任」云云，核原告無非主張依民法第四八七條之一
    ，被告應負無過失責任，惟上開民法債編修正條文係於民國八十八年四月二十一
    日總統令公布，依民法債編施行法第三十六條第二項之規定自民國八十九年五月
    五日施行，本件職災事故發生於八十七年四月二十日，自無上開民法第四百八十
    七條之一規定之適用。
　(十一)原告民事準備書(七)狀略以：「被告等絕對該當刑法第十四條第一項：行為人雖非
    故意，但按其情節應注意，並能注意，而不注意者，為過失。第二項：行為人對
    於構成犯罪之事實，雖預見其能發生而確信其不發生者，以過失論。之構成要件
    ，應負損害賠償責任。」云云，惟查，被告絕無原告誣指該當刑法過失之構成要
    件之情事，且原告並無任何故意、過失亦無違反保護他人之法律，並無侵權行為
    之情事，業經被告民事辯論意旨狀、民事補充辯論意旨狀詳述之，謹引用之。
　(十二)「當事人主張有利於已之事實者，就其事實有舉證之責任。」民事訴訟法第二七
    七條定有明文。本案原告主張被告等違反保護他人之法律，致生損害於原告，即
    應由原告負舉證責任，惟至今皆未見原告提出任何證明，充其量僅提出法律課予
    雇主相關保護義務之條文，即直接認定被告等未做好安全措拖，且縱認被告未做
    好安全措施，是否與本件事故有因果關係，亦未見說明，原告顯未善盡其舉證責
    任，故其主張被告有侵權行為云云，洵不足採。
三、關於原告之請求金額之答辯：
　　退萬步言，縱認被告有民法上規定之侵權行為，亦須原告受有損害始能請求被告
    負賠償責任，惟查本件原告主張之損害亦有以下之謬誤：
　(一)公傷期間之工資四萬八千元部分：
　　原告主張被告自八十七年五月一日至同月三十一日及同年七月一日至同月三十一
    日止，均未給付原告薪資，為不實在：
　　(1)五月份之薪資：因勞保局於八十七年六月二十六日核發一萬四千八百四十二元
      （見被證三），加以被告已先行支付原告之一萬元（被證五），合計二萬四千
      八百四十二元整，故已完全支付。按勞基法第五十九條規定，如同一事故，依
      勞工保險條例或其他法令規定，已由雇主支付費用補償者，雇主得予以抵充之
      ；依內政部七十五年一月二十一日（75）台內勞字第三七四七九七號函，即判
      定職業災害保險給付可抵充職業災害補償費：「關於勞工保險費雖分別依比例
      由勞、雇雙方負擔，但職業災害保險費係由雇主全額負擔，故其保險給付自可
      全部抵充勞動基準法所定職業災害補償費。」故原告自勞保局於所領取之一萬
      四千八百四十二元，被告主張抵充，自於法有據。
　　2.七月份之薪資：因原告於七月銷假上班後，因考量原告暫不適於戶外工作，故
      合意改至亞譽公司做內勤之工作，惟原告僅工作至七月四日（被證六），即藉
      故口頭請假，並未依公司規定呈報請假單或提出相當之證明，嗣後並經被告公
      司發現，原告早於英屬維京群島商帝國停車場事業有限公司工作，擔任停車場
      管理員，原告即依勞基法第十二條第四、六項規定解僱，為此被告自得主張僅
      支付其實際工作日數之工資，即四日（七月一日至七月四日）乘以一天工資八
      百六十六元，計三千四百六十四元整。惟尚須扣除五月至八月之勞健保自負額
      共二千六百七十四元（明細見附表一）尚餘七百九十元整，因勞保局於八十七
      年六月二十六日核發一萬四千八百四十二元（見被證三），加以被告已先行支
      付原告之一萬元整（被證五），合計二萬四千八百四十二元整，已如前述，扣
      除五月份薪資二萬四千元為八百四十二元，是故七月份薪資已完全支付。
  (二)減少勞動能力之損害三百二十四萬六千三百五十一元部分：
　　原告原任職於被告維譽公司時，其月薪為二萬四千元，則如何計算其未出事前年
    所得七十五萬元？又其之後年所得銳減為四十五萬又是如何計出？該所得銳減是
    否係因職災事故發生所致？此原告皆未提出證明，則其請求高達三百二十四萬六
    千三百五十一元之減少勞動能力之損害即不應准許。因為事實上，原告經診療後
    ，已回復勞動能力，並以同一薪資至亞譽公司上班，可徵原告並無減少勞動能力
    之損害，且原告自亞譽公司離職，係因其無故曠職，並經發現其早已受僱於他處
    工作，嚴重違反勞動契約，而非因職災事故導致勞動能力減少所致。故原告勞動
    能力並未減少，自不能主張被告賠償「減少勞動能力」之損害。
  (三)非財產上之損害賠償八十萬元部分：
　  按非財產上之損害，非如財產損失之有價額可以計算，究竟如何始認為相當，自
    應斟酌被害人及加害人雙方之地位、家況及事後之態度加以審酌，故原告亦應就
    客觀情狀提出相當說明，而非由可由原告漫天叫價。經查，職災事故發生後，被
    告即負起雇用人責任，支付完全之醫療費用，從未積欠推拖，且於公傷假其間，
    亦補足其應領之工資，未見剋扣抑留，非如原告所言不聞不問，未予置理，而原
    告所受非財產上損害為何，則未見說明，其所指稱之情事，亦無證明，其空言主
    張，實難令人甘服，故其請求高達八十萬元之非財產損害賠償為無理由，不應淮
    許。
   (四)原告主張請求醫療補償九萬五千二百二十元部分：
　　(1)按勞動基準法第五十九條規定：「勞工因遭遇職業災害而致死亡、殘廢、傷害
      或疾病時，雇主應依左列規定予以補償。但如同一事故，依勞工保險條例或其
      他法令規定，已由雇主支付費用補償者，雇主得予以抵充之。一．勞工受傷或
      罹患職業病時，雇主應補償其必需之醫療費用。職業病之種類及其醫範圍，依
      勞工保險條例有關之規定。‧‧」勞工保險條例施行細則第六十六條規定：「
      保險人辦理職業災害保險醫療給付，得經中央主管機關核准委託中央健康保險
      局辦理。‧‧保險人依前項規定委託中央健康保險局辦理職業災害保險醫療給
      付時，被保險人遭遇職業災害或罹患職業病應向全民健康保險醫事服務機構申
      請診療。‧‧」第六十七條規定：「被保險人申請職業傷病門診診療或住院診
      療時，應繳交投保單位出具之職業傷病門診就診單或住院申請書，並繳驗全民
      健康保險卡及國民身分證或其他足資證明身分之證件」內政部七十五年一月二
      十一日（７５）台內勞字第三七四七九七號函，即判定職業災害保險給付可抵
      充職業災害補償費：「關於勞工保險費雖分別依比例由勞、雇雙方負擔，但職
      業災害保險費係由雇主合額負擔，故其保險給付自可全部抵充勞動基準法所定
      職業災害補償費。平均工資，應依同法第二條第四款規定計算。惟有不足時，
      不足部分應由雇主補足。」即勞保醫療給付不足支付全部時，其不足部分應由
      雇主補償。又依內政部七十五年四月十八日（７５）台內勞字第三九三四六七
      號函：「一．勞工遭受職業傷害，雇主應予補償為勞動基準法上強行規定，但
      如同一事故得以勞保醫療給付抵充之。勞保醫療給付不足，而確有繼續醫療之
      必要者，自應由雇主負責補償。二．前項『有繼續醫療必要』得由醫師認定或
      由勞雇雙方約定（明示或默示之意思表示合致）定之。」內政部七十四年八月
      二十二日（７４）台內勞字第三三七四五二號函：「有關勞工因遭遇職業災害
      ，雇主自應依勞動基準法第五十九條規定予以補償。但如同一事故，已由勞工
      保險、其他保險（雇主負擔保費）或類似省營事業單位原以給付職災補償為宗
      旨之撫恤救助辦法發給之勞工撫恤金及殮葬補助費等自可抵充。」內政部七十
      四年八月十日（７４）台內勞字第三二八五四八號函：「雇主依勞工保險或為
      勞工投保商業保險者，得就勞工保險給付或該商業保險中由雇主擔負保險費所
      得保險給付抵充勞動基準法所定職業災害補償費；因此不足之部分仍應由雇主
      補足」。行政院勞工委員會七十八年十一月九日（７８）勞保三字第二六三二
      二號函：「查依勞動基準法第五十九條規定，勞工受傷或罹患職業病時，雇主
      應補償其必需之醫療費用。但如同一事故，依勞工保險條例或其他法令規定，
      已由雇主支付費用補償者，雇主得予以抵充之。惟依勞工保險條例第四十四條
      規定，醫療給付不包括掛號費。因此，勞工因職業災害受傷，其所需之掛號費
      ，應由雇主負擔。「行政院勞工委員會八十四年五月六日台（８４）勞動三字
      第一一一一八二號函：「勞工發生職業災害，雇主應依勞動基準法第五十九條
      規定予以補償，但如同一事故，依勞工保險條例或其他法令規定，已由雇主支
      付費用補償者，為避免雇主雙重負擔，故該條但書規定雇主得予抵充之。所稱
      「其他法令」，應視職災害發生後依實際狀況可得適用之法令而定。至於雇主
      為職業災害補償責任而為勞工投保商業保險並由雇主負擔保險費者，所領之保
      險給付，自得抵充雇主依勞動基準法所定職業災害補償費」（被證十）。
    (2)依上開法律規定及內政部函釋、行政院勞工委員會函釋可知職業災害保險醫療
      給付由勞工保險局委託中央健康保險局辦理，而原告申請職業傷病診療時，應
      繳交被告公司出具之勞工保險職業傷病就診單（詳原告民事起訴狀證一），依
      上開內政部函釋：「關於勞工保險費雖分別依比例由勞、雇雙方負擔，但職業
      災害保險費係由雇主全額負擔，故其保險給付自可全部抵充勞動基準法所定職
      業災害補償費。‧‧勞工遭受職業傷害，雇主應予補償為勞動基準法上強行規
      定，但如同一事故得以勞保醫療給付抵充之。勞保醫療給付不足，而確有繼續
      醫療之必要者，自應由雇主負責補償」，是故中央健康保險局固受勞工保險局
      委託辦理職業災害保險醫療給付而支出本件醫療費用十萬六千五百二十五元（
      證十一），惟該醫療費用被告公司依勞動基準法第五十九條之規定自得全額抵
      充職業災害補償，原告不得再向被告請求支付，被告公司僅須補償勞保醫療不
      足部分，而該勞保醫療不足部分均由被告公司支付完畢為兩造所不爭執，被告
      計支出醫療費用三百八十元、四千六百四十六元、一萬一千三百零五元共計一
      萬六千三百三十一元（被證十二），是故原告自不得再請求醫療費用。
　　(3)退萬步言，縱認原告此一請求權成立，惟原告遲至九十年二月八日開庭時始當
      庭提出此項請求，距職災事故發生至今已近三年。「因侵權行為所生之損害賠
      償請求權，自請求權人知有損害及賠償義務人時起，二年間不行使而消滅。」
      「時效完成後，債務人得拒絕給付。」民法第一九七條第一項、第一四四條第
      一項定有明文，故被告自得主張原告此一請求權已罹於時效而拒絕給付。
四、原告對於損害之發生與有過失：
　　依證人吳豪軒於九十一年六月十八日於鈞院具結證稱：「‧‧當天架子架好了之
    後，我有跟他說安全問題、並說到工作平台上面去之後，有工作要做的時候，要
    先看腳，確定是踩的地方沒問題再開始工作，事故當天是我和原告一起在工作平
    台上工作，當天，原告工作時一直在講話，起先我有回答，說要講工作完再講，
    我講了三次，後來我要他閉嘴，講完之後，不到三分鐘，我站在左邊，他站在右
    邊，他要右邊轉身，結果他右腳踩空，就從右邊掉下去，接下來，我就趕快下來
    ，看他有沒有什麼事，因他的頭先著地，我是有目睹他跌落的過程，我下來之後
    ，先請他深呼吸，看到他流鼻血，讓他躺回去，後來救護車就到了。七、我剛才
    所謂的踩空，是踩到工作平台的外面。」退萬步言，原告於其工作時，未小心謹
    慎，致失足落地，難謂毫無過失，依民法第二二七條規定：「損害之發生或擴大
    ，被害人與有過失者，法院得減輕賠償金額，或免除之。」「重大之損害原因，
    為債務人所不及知，而被害人不預促其注意或怠於避免或減少損害者，為與有過
    失。」為此特請求鈞院依該規定免除被告賠償金額。
三、證據：提出勞工保險局八十七年六月現金給付通知表、勞工保險投保申報表、維
    譽公司員工簽到表、被告勞保及健保自負額計算表、亞譽公司之簽到簿、維譽公
    司八十七年五月十一日之經費支出精算書、詹俊華於九十一年四月九日出具之證
    明書、工作規則（均影本）等件為證。
丙、被告丙○○方面：
一、聲明：
  (一)請求駁回原告之訴。
  (二)如受不利之判決，願供擔保請准宣告免為假執行。
二、陳述：
  (一)原告來上班時是我面試的，我有問原告之前做過什麼工作，他說他在機場作清洗
    的工作，所以他對高空作業是很清楚的，而工作的梯架也是符合高空作業規則的
    ，而原告出事時，我有到醫院去探望他，有給他慰問金，而原告在家裡休息的時
    候，我有拿薪水到他家給他，但是我沒有明確告訴他這是薪水，這是我的疏失，
    我問他是否可以去上班，他說要作輕鬆一點的工作，我就請他到華納去工作，我
    還特地告訴領班，要領班注意一下，結果作沒幾天就回家了，我到原告家拜訪，
    後來讓他到公司作接接電話的工作，但是做一天就回家了，我們聯絡原告，原告
    也置之不理，過不久，原告就到帝國停車場的工作，我有發函給原告說既然他可
    以到帝國停車場工作，也沒有告知我們，表示原告已經自動離職，我們有要他來
    公司領剩下的薪水，但是原告也沒有來領，而高血壓部分，在醫院時，原告有告
    訴我，他以前就有高血壓，但因本件意外，所以常常會頭痛。
  (二)被告亞譽公司、維譽公司是同一家公司，為了節稅的關係，所以有時會把我編為
    被告亞譽企業有限公司的經理，有時候把我編為被告維譽實業有限公司的經理。
    我們登報找人，有時候登被告亞譽企業有限公司，有時候登被告維譽實業有限公
    司，因原告在第二天就上班，而在第二天就發生事情，而扣繳憑單有時是被告亞
    譽企業有限公司開的，有時是被告維譽實業有限公司開的也是為了要節稅緣故。
  (三)事故發生當時我並不在現場，至於踏板問題，已經傳了很多證人都可以證明踏板
    中間沒有空隙，與我所說中間有一個指頭的縫隙，因踏板接縫難免有一點縫隙，
    是沒有矛盾的，而我只是應徵原告來工作，而派他到那邊工作的而已。我是任職
    公司的經理，將原告分到機動組工作，是由機動組組長來分配原告的工作內容，
    而發生事變當時，我不在場，而我也沒有指示原告。鷹架是否安全我也沒有在場
    看，與在那邊買沒有關係，原告所提出的工作台照片，也為證人所否認。我認為
    鷹架搭設的時候，如果超過一定高度，是否有護欄應該有當場的領班來決定，所
    以我應該沒有責任。
  (四)原告如果是因公病假，經過認可的話，則不會扣錢，八十七年七月這段期間，我
    們認定原告還在我們公司上班，所以沒有退掉勞、健保，後來，我們發現原告沒
    有通知我們，就到帝國停車場上班，而我發信函要原告來領七月份的薪水，所以
    我那時發這個函，是要原告來領七月份整個月的薪水，至於他有無來領取，我不
    曉得。
丁、本院依職權向台北醫學大學附設醫院函詢原告病歷資料、函請台北市政府勞動檢
    查處就被證四所示工作台之設備是否符合勞工安全衛生法令、向勞工保險局函查
    維譽公司就原告投保之資料、向財稅資料中心函查原告之所得資料。
    理      由
甲、程序方面：
一、本件被告維譽公司之法定代理人於起訴後已由甲○○變更為詹俊華，再由詹俊華
    變更為戊○○，有被告所提之變更事項登記卡及公司基本資料查詢表各一紙在卷
    可稽，被告維譽公司並已依法聲明承受訴訟，經查於法尚無不合，自應准許，先
    予敘明。
二、按「訴狀送達後，原告不得將原訴變更或追加他訴，但有下列情形之一者，不在
    此限：二、請求之基礎事實同一者。三、擴張或減縮應受判決事項之聲明者。」
    ，民事訴訟法第二百五十五條第一項第二款及第三款定有明文。本件原告起訴請
    求之訴訟標的原係民法第一百八十四條第二項之侵權行為請求權、勞動基準法第
    五十九條第二款之補償請求權，嗣於訴狀送達後，原告雖表示將請求之訴訟標的
    另追加為第一百八十四條第一項之規定，然因其變更訴訟標的均僅係基於同一基
    礎事實（即原告主張因被告之指示而站立於離地面約有一、七公尺以上工作架上
    之平台工作，該工作台為兩條腳踏板，腳踏板與腳踏板間與腳踏板和欄杆間均有
    如拳頭般大空隙，以及每條腳踏板內均有一格一格的空隙，其工作架，支柱甚為
    單薄，又支撐工作架係四個滑動輪又僅鎖定兩個，工作架上之腳踏板兩邊均由無
    法固定之掛勾懸吊，以致原告一踏腳踏板，工作架即發生搖晃，因一轉身閃人稍
    踏至兩腳踏板間之空隙處，即因腳踏板滑動而加大兩腳踏板間之空隙以致絆倒（
    失去平衡）而翻落地面受有傷害，被告三人均有過失，應負連帶損害賠償責任）
    ，為有利法院就雙方紛爭之一次解決性，核其追加訴訟標的，符合前開法條規定
    ，應予准許。又原告起訴請求被告應連帶給付原告三百九十萬八千六百五十一元
    。嗣於九十年二月八日當庭擴張聲明為請求被告應連帶給付四百萬三千八百七十
    一元及起訴狀繕本送達最後被告翌日起至清償日止，按年息百分之五計算之利息
    。復於九十一年十月十五日將聲明減縮為請求被告應連帶給付三百九十八萬九千
    零二十九元及起訴狀繕本送達最後被告翌日起至清償日止，按年息百分之五計算
    之利息。核其變更顯係減縮應受判決事項之聲明，揆諸前開法條規定，自亦應予
    准許，合先敘明。
乙、實體方面：
一、本件原告起訴主張：原告於八十七年四月十日受僱於亞譽公司及維譽公司，從事
    機動組清潔保養工作，被告本應提供安全、適當之工作場所及堅固之設備工具，
    採取必要之防護措施，設立警告標示，對於被告施以必要之安全衛生教育訓練以
    及對於被告施行健康檢查，以查明被告是否勝任原告所指派之工作。孰料原告於
    同年月二十日奉被告公司經理丙○○指示，於華納威秀影城高達六、七公尺之工
    作場所，用伸縮桿擦拭天花板，原告當時係站立於離地面約有一、七公尺以上工
    作架上之平台工作，該工作台為兩條腳踏板，腳踏板與腳踏板間與腳踏板和欄杆
    間均有如拳頭般大空隙，以及每條腳踏板內均有一格一格的空隙，其工作架，支
    柱甚為單薄，又支撐工作架係四個滑動輪又僅鎖定兩個，工作架上之腳踏板兩邊
    均由無法固定之掛勾懸吊，以致原告一踏腳踏板，工作架即發生搖晃，當時原告
    與現場另一工作者即證人吳豪軒均係胖子，原告一轉身閃人稍踏至兩腳踏板間之
    空隙處，即因腳踏板滑動而加大兩腳踏板間之空隙以致絆倒（失去平衡）而翻落
    地面，發生腦顱內出血、枕骨骨折之嚴重傷害，被告三人自均有過失且違反保護
    他人之法律，應負損害賠償責任。又原告於受傷之期間，除領有勞工保險局核發
    保險給付一萬四千八百四十二元外，被告公司自八十七年五月一日至同月三十一
    日及同年七月一日至同月三十一日，均未給付工資，爰依民法第一百八十四條第
    一項、第二項、第一百八十八條、勞動基準法第五十九條第二款，請求被告應連
    帶給付侵權行為損害賠償金額（減少勞動能力之損害賠償金：三百二十四萬六千
    三百五十一元；非財產上之損害賠償金：八十萬元；醫療費：九萬五千二百二十
    元。）以及工資補償金額（三萬三千一百五十八元，原告兩個月薪資四萬八千元
    扣除勞工保險局核發保險給付一萬四千八百四十二元），合計共三百九十八萬九
    千二十九元及遲延利息等語。
二、被告亞譽、維譽公司則以：(一)原告於事故發生時係任職於被告維譽公司，原告當
    時從事之清潔工作係為亞譽公司與「華納威秀」簽約後再轉包予維譽公司，因此
    原告之受傷，實與被告亞譽公司無關。原告工作時所站立之工作台依證人即領班
    廖明和以及當時與原告同時工作之同事吳豪軒之證述，約一百七十公分，是固定
    高度，雖有滑輪但當天確實有卡榫有固定，讓它不滑動，且工作台之腳踏處並非
    如原告所指有一個拳頭寬之空隙。該工作台非屬非經檢查機構檢查合格者，不得
    使用之機器範圍，該工作台也符合法令關於移動梯之規定，並非不堅固。且原告
    站立工作台僅約一點七公尺，根據台北市政府勞工局勞動檢查處函覆之內容，亦
    不須設立適當強度之圍欄、握把、覆蓋等防護措施。又原告既自認從鷹架摔落地
    面之前，原無高血壓疾病，原告從鷹架上摔落地面，此與原告有無高血壓疾病，
    應無相當因果關係等情，則被告公司未於雇用時對於原告施行健康檢查，以瞭解
    原告受僱當時之健康狀態，及原告是否適宜從事高空洗刷天花板之工作，被告公
    司亦難認有過失。原告主張被告應負無過失責任，所舉之民法第四百八十三條之
    一規定，係在本件事故發生之後才制定施行，並不適用。至於原告所舉其他條文
    充其量僅提出法律課予雇主相關保護義務之條文，是否與本件事故有因果關係，
    亦未見說明，原告顯未善盡其舉證責任。(二)原告公傷期間之工資，五月份之薪資
    二萬元應扣除勞工保險局於八十七年六月二十六日核發一萬四千八百四十二元，
    以及被告已先行支付原告之一萬元；七月份原告上班僅有四天，之後即請假未上
    班，其四日之薪資（一天工資八百六十六元，計三千四百六十四元）應扣除五月
    至八月之勞健保自負額共二千六百七十四元，合計後被告均已給付。故其主張被
    告有侵權行為並請求工傷期間之工資補償，均不足採等語資為抗辯。(三)縱認被告
    應負賠償責任，原告對於損害之發生亦與有過失等語置辯。被告丙○○則以事故
    發生當時並不在現場，雖派原告到事故現場工作。工作內容係由機動組組長來分
    配，發生事變當時，伊並沒有指示原告。而關於鷹架是否安全伊也沒有在場看，
    且與在那邊買沒有關係，原告所提出的工作台照片，均為證人所否認，所以伊應
    該沒有責任資為抗辯。
三、原告主張受僱於被告維譽、亞譽從事清潔工作，於八十七年四月二十日從事清潔
    工作時，從所站立之約一點七公尺之工作台跌落受有傷害，之後上班至七月四日
    後即請假，之後有收到被告亞譽公司之離職函等事實，業據提出門診就診單、診
    斷證明書、亞譽公司八十七年八月二十一日函、薪水單等件為證。且為被告所不
    爭執，堪信此部份之事實為真。按「因故意或過失，不法侵害他人之權利者，負
    損害賠償責任。」、「違反保護他人之法律者，推定其有過失。」、「受僱人因
    執行職務，不法侵害他人之權利者，由僱用人與行為人連帶負損害賠償責任。」
    、「勞工因遭遇職業災害而致傷害或疾病時，雇主應依左列規定予以補償。但如
    同一事故，依勞工保險條例或其他法令規定，已由雇主支付費用補償者，雇主得
    予以抵充之：二、勞工在醫療中不能工作時，雇主應按其原領工資數額予以補償
    。」，民法第一百八十四條第一項前段，修正前民法第一百八十四條第二項、民
    法第一百八十八條第一項前段及勞動基準法第五十九條第二款固定有明文。從而
    本件首應審酌乃在於，原告之雇主究竟為何人？原告當天使用之工作平台之狀況
    ？原告如何跌落？被告對於原告受傷之結果有無故意過失或違反保護他人之法律
    之情形？原告因工作受傷這段期間之工資補償如何計算？
四、關於原告受僱之情形，業據被告丙○○於本院九十年四月二十四日訊問時供稱：
    「被告亞譽公司、維譽公司是同一家公司，為了節稅的關係，所以有時會把我編
    為亞譽公司的經理，有時候把我編為維譽公司的經理。我們登報找人，有時候登
    亞譽公司，有時候登維譽公司，而扣繳憑單有時是亞譽公司開的，有時是維譽公
    司開的也是為了要節稅緣故。」以及九十年九月四日訊問時供稱：「被告亞譽公
    司、維譽司是為了節稅關係，所以有二個公司，但是我們有時會到維譽，有時會
    到亞譽上班，我當初應徵原告，並沒有告訴他是那一家公司僱用他，至於原告是
    掛在那一家公司，是由老闆決定的」等情，以及證人即原告之同事吳豪軒證稱：
    「我是受僱於被告亞譽公司、維譽公司，因二個公司是相同的，我都是在公司工
    作，有時候會是亞譽、有時候會是維譽，我做了十多年，約是從民國七十多年開
    始工作到一年半之前才離職。」等情，堪認原告係共同受僱於被告亞譽公司及維
    譽公司，被告亞譽公司、維譽公司辯稱原告係先受僱於維譽公司後才改為亞譽公
    司等情，並不足採信。
五、關於原告事故發生當天使用之工作平台之狀況及原告如何跌落等情，業據證人即
    當時與原告一同工作之同事吳豪軒本院九十一年六月十八日之訊問時證稱：「被
    證八確實是當日工作的工作平台，被證四不是當天的工作平台，有工作平台，但
    是沒有上面的ｘ型橫管，就如同剛才證人廖明和所畫的圖（法官提示證人廖明和
    所畫的圖）。離地約一百七十公分，當天工作的工作平台是固定高度的。事故發
    生的地點是在華納威秀外面，是騎樓，我們當天是洗天花板及牆壁。工作平台下
    面有卡榫，當天是有卡住，四個輪子都有鎖住，因如果沒有這樣鎖住的話，我是
    不上去工作的。‧‧當天架子架好了之後，我有跟他說安全問題、並說到工作平
    台上面去之後，有工作要做的時候，要先看腳，確定是踩的地方沒問題再開始工
    作，事故當天是我和原告一起在工作平台上工作，當天，原告工作時一直在講話
    ，起先我有回答，說要講工作完再講，我講了三次，後來我要他閉嘴，講完之後
    ，不到三分鐘，我站在左邊，他站在右邊，他要右邊轉身，結果他右腳踩空，就
    從右邊掉下去，‧‧我剛才所謂的踩空，是踩到工作平台的外面。」以及證人即
    當時之領班廖明和：「事故發生時我有在現場。被證八，是原告當時工作的工作
    平台，被證四則不確定。事故是發生在華納威秀大門的外面，那時原告在作牆壁
    。工作平台差不多一百六十公分，與我身高差不多，我是一百七十公分，，工作
    平台的高度是固定的，不能夠調整。確實有滑輪，卡榫有固定，讓它不滑動。事
    故發生時，是原告和證人吳豪軒一起在工作，他摔下來之後，我才知道。被告丙
    ○○當天並沒有在現場，是事後有趕到醫院去看原告。當時工作平台四個卡榫都
    會鎖死。」等情甚詳，自堪信為真實，且參酌原告對於被證四之照片亦自承係當
    日事故發生時之工作平台（見本院九十一年九月二十四日之言詞辯論筆錄第四頁
    ），依被證四之照片顯示，工作平台腳踏板處並無明顯空隙，屬於二片平放於工
    作者之腳下，此可從邊緣有四個掛勾察覺之，與前述二位證人所述之被證八較相
    同（亦為二片平放，亦有四個掛勾），而與原告原先主張之原證三照片實有明顯
    之差異。雖原告另提出錄音帶主張該工作平台係證人詹俊華所購買如原證三所示
    之鷹架，然已為證人詹俊華所否認，且經當庭播放錄音帶，雖詹俊華有提及鷹架
    上沒有護欄及鷹架是在環河南路購買的，但並未提及該鷹架就是事故當時之工作
    平台，也未提及該工作平台腳踏板處有空隙等情，從而原告主張事故發生當天所
    站立之工作平台為兩條腳踏板，腳踏板與腳踏板間與腳踏板和欄杆間均有如拳頭
    般大空隙，以及每條腳踏板內均有一格一格的空隙（如原證三），其工作架，支
    柱甚為單薄，又支撐工作架係四個滑動輪又僅鎖定兩個，工作架上之腳踏板兩邊
    均由無法固定之掛勾懸吊，原告一轉身閃人稍踏至兩腳踏板間之空隙處，即因腳
    踏板滑動而加大兩腳踏板間之空隙以致絆倒（失去平衡）而翻落地面等情，即不
    足採信。
六、事故當時之工作平台高度約一點七公尺，已如前述，而依本院向台北市政府勞工
    局勞動檢查處函查，該處於九十年六月十四日函覆略以：「勞工安全衛生設施規
    則第二百二十四條第一項：『雇主對於高度在二公尺以上之工作場所邊緣及開口
    部份，勞工有遭受墜落危險之虞者，應設有適當強度之圍欄、握把、覆蓋等防護
    措施。』所指之二公尺以上係指勞工站立之高度為二公尺以上。三．所詢勞工站
    立之工作台面距地面高度如未達兩公尺，則無前開條文之適用。」，本件工作台
    原告站立處僅約一點七公尺，自無上開勞工安全衛生設施規則應設立護欄、護網
    之要求。至於原告另主張被告並未對於原告施以安全衛生教育訓練及健康檢查等
    情，認係違反保護他人之法律之侵權行為。按當事人主張有利於己之事實者，就
    其事實有舉證之責任。民事訴訟法第二百七十七條第一項前段定有明文。姑不論
    勞工安全衛生法規定雇主應對勞工應施以安全衛生教育訓練、健康檢查及在工作
    現場放置警告標示，是否僅係科予雇主之行政上義務，抑或是保護他人之法律，
    則縱認被告未對原告施予以安全衛生教育訓練、健康檢查及放置警告標示等情確
    屬違反保護他人之法律，然此違反之效果，依修正前民法第一百八十四條第二項
    之規定，僅推定為過失，該過失尚須與原告之損害間具有因果關係，方得請求損
    害賠償，然原告並未舉證證明二者間有何相當因果關係。至於原告另主張被告依
    民法第一百八十四條第一項前段請求，亦未見原告提出被告有何工作上之指示過
    失、設置疏失以及與原告之損害間因果關係之證據，從而原告請求侵權行為之損
    害賠償，尚無依據，應予駁回。
七、原告既係共同受僱於被告亞譽公司及維譽公司，原告於工作中受有頭部外傷併外
    傷性蜘蛛膜下腔出血、小腦血腫、枕骨骨折等傷害，已如前述，則原告於七月僅
    上班四日即口頭請病假而未工作，有被告提出之八十七年八月二十一日被告亞譽
    公司函可證，而被告丙○○亦於本院時供稱：發上開信函是要原告來領七月份整
    個月之薪水（見本院九十一年十一月十九日之言詞辯論筆錄第二頁），則原告依
    勞動基準法第五十九條第二款規定請求八十七年五月及七月之工資補償，即有依
    據。茲審酌補償之數額如下：
  (一)原告主張原領工資為一個月二萬四千元，為被告亞譽公司及維譽公司所不否認，
    堪信為真，則原告得請求之工資補償為二個月（即八十七年五月及七月）共四萬
    八千元，應扣除原告自承已領取之勞保給付一萬四千八百四十二元，以及勞保及
    健保原告應負擔之自負額二千六百七十四元，有被告公司所提之原告勞健保自付
    額之計算表在卷可稽，原告對自付額之數額並未爭執，僅辯稱不應扣除，惟此為
    原告在被告公司加入勞、健保應繳之費用，於給付工資補償時，自應扣除，合計
    原告得請求雇主即被告亞譽公司及維譽公司共同給付之工資補償費為三萬零四百
    八十四元（00000-00000-0000= 30484）。
  (二)至於被告亞譽公司及維譽公司另主張曾支付原告一萬元，並提出維譽公司經費支
    出精算書一紙為證，然為原告所否認。經查，原告所提出之一精算書固記載「己
    ○○公傷慰問金一萬元」，然此為私人所製作之文書，屬於私文書，而「私文書
    」之證據證明力，在他造不爭執時，提出該文書之人固不須舉證證明其真正，惟
    他造爭執時，提出該文書之人則應舉證證明其為真正，民事訴訟法第三百五十七
    條可以參照，本件被告亞譽公司及維譽公司迄至言詞辯論終結前均未提出任何證
    據以實其說，則被告亞譽公司及維譽公司此部份之辯解，自難採信。至於被告丙
    ○○並非雇主，從而原告請求被告丙○○應連帶給付前項工資補償費，以及因被
    告亞譽公司及維譽公司就給付工資，尚非具連帶之法律關係，原告請求被告亞譽
    公司及維譽公司應連帶給付，即無理由，均應予以駁回。
  (三)按勞動基準法第五十九條係為保障勞工及其家屬之生存權，並保存或重建個人及
    社會勞動力之特別規定，非屬損害賠償之性質，並無民法第二百十七條過失相抵
    規定之適用，從而，被告亞譽公司及維譽公司辯稱原告請求工資之補償亦應有過
    失相底之情形，為無理由，不足採信。
八、從而，原告基於勞動基準法第五十九條第二款之法律關係，訴請被告亞譽公司及
    維譽公司共同給付原告三萬零四百八十四元，及均自起訴狀送達之翌日（即八十
    九年十二月二十八日）起至清償日止，按年息百分之五計算之法定遲延利息範圍
    內，為有理由，應予准許，逾此範圍之請求尚屬無據，均應予駁回。
九、兩造陳明願供擔保，聲請宣告假執行或免為假執行，經核原告勝訴部分，合於法
    律規定，爰分別酌定相當之擔保金額宣告之；原告其餘假執行之聲請，因訴之駁
    回而失所依據，不予准許。
十、本件事證已臻明確，兩造其餘攻擊防禦方法及證據主張，於判決結果不生影響，
    爰不一一論述，附此敘明。
十一、據上論結，原告之訴為一部有理由、一部無理由，依民事訴訟法第七十九條但
      書、第八十五條第一項、第三百九十條第二項、第三百九十二條，判決如主文
      。
中　　　華　　　民　　　國　　九十一　　年　　　十二　　　月　　十一　　日
                                    臺灣士林地方法院民事第二庭
~B法　　　官　林政佑
右為正本係照原本作成。
如對本判決上訴須於判決送達後廿日內向本院提出上訴狀。
中　　　華　　　民　　　國　　九十一　　年　　　十二　　　月　　十八　　日
~B法院書記官　周霙蘭
